【裁判字號】    94,訴,1720
【裁判日期】    950117
【裁判案由】    強盜等
【裁判全文】
臺灣板橋地方法院刑事判決              94年度訴字第1720號
公  訴  人  臺灣板橋地方法院檢察署檢察官
被      告  庚○○
選任辯護人  呂翊丞律師
上列被告因重利等案件，經檢察官提起公訴（94年度偵字第6942
、9999號），被告於準備程序進行中就被訴事實為有罪之陳述，
經審判長告知簡式審判程序之旨，並聽取當事人之意見後，本院
合議庭裁定由受命法官獨任進行簡式審判程序，茲判決如下：
    主  文
庚○○乘他人急迫，貸以金錢，而取得與原本顯不相當之重利為
常業，累犯，處有期徒刑陸月，如易科罰金，以佰元折算壹日
；又收受贓物，累犯，處有期徒刑月，如易科罰金，以佰元
折壹日。應執行有期徒刑柒月，如易科罰金，以佰元折算壹日
。
    事  實
一、庚○○前曾犯傷害、重利等案件，其中於民國90年間，因傷
    害案件，經本院判處有期徒刑2 月確定，甫於90年7 月26日
    以易科罰金執行完畢，猶不知警惕，復基於常業重利之犯意
    ，自94年3 月間起，透過友人介紹，以門號「0000000000」
    號行動電話與有意借款之人連絡，招攬需款應急之不特定人
    向其接洽借款，嗣丙○○、甲○○○、丁○○、辛○○、己○○、癸○○、乙○○等人，因需款應急，遂以電話與庚○○聯絡借貸事宜，庚○○即乘丙○○等人急迫之際，先後於
    附表一所示之時間、地點，以附表一所載之方式，將各該款
    項貸予丙○○等人，藉此收取與原本顯不相當之利息，並賴
    以維生。另庚○○明知其債務人戊○○（另結）所持有之金
    手鍊25條、金墜子34塊、Ｋ金項鍊10條、Ｋ金手鍊2 條等金
    飾，均係來路不明之贓物（該等金飾係戊○○於94年4 月8
    日晚間9 時許，赴壬○○所經營位於臺北縣新莊市○○街5
    號之「禾豐銀樓」，攜帶兇器強盜所得之財物），竟基於收
    受贓物之犯意，於94年4 月8 日晚間9 時之後某時，在其位
    於臺北縣鶯歌鎮○○路9 之1 號11樓之住處內，收受戊○○
    所交付之上開金飾，充作償還借款之用，而收受贓物。嗣於
    94年4 月23日下午4 時10分許，經警循線赴上址搜索，當場
    起獲如附表二所示之證件、文件、本票及金飾，而查悉上情
    。
二、案經臺北縣政府警察局新莊分局報請臺灣板橋地方法院檢察
    署檢察官偵查起訴，再由本院合議庭裁定進行簡式審判程序
    審理。
    理  由
一、按本件被告庚○○所犯為死刑、無期徒刑、最輕本刑為3 年
    以上有期徒刑以外之罪，其於準備程序進行中就被訴事實為
    有罪之陳述，經告知簡式審判程序之旨，並聽取公訴人、被
    告之意見後，本院合議庭認宜由受命法官獨任進行簡式審判
    程序，爰依刑事訴訟法第273 條之1 第1 項規定，裁定進行
    簡式審判程序，合先敘明。
二、上揭犯罪事實，業據被告庚○○於本院準備程序中及審理時
    坦承不諱，核與被害人丙○○、甲○○○、丁○○、辛○○
    、己○○、癸○○、乙○○、壬○○等人於警詢時陳述之情
    節相符，並與同案被告戊○○於警詢時、偵查中供述之情節
    相符，且有搜索扣押筆錄1 份、扣押物品目錄表1 份、起獲
    上開金飾之現場照片6 幀、贓物認領保管單8 紙、如附表二
    所示之證（文）件及本票影本各1 份附卷可稽，堪信被告庚○○上開自白確與事實相符；至被害人丁○○於警詢時雖陳
    稱被告被告庚○○借款並未收取利息云云，惟被告庚○○已
    自白上情不諱，且被害人丁○○此部分陳述內容（未收取利
    息一事），明顯與被告庚○○及其餘被害人所陳之貸款方式
    不符，本院因認被害人丁○○此部分陳述尚與事實不符，爰
    不予採擇為認定本案犯罪事實之基礎，附此敘明。綜上所述
    ，本案事證已臻明確，被告犯行洵堪認定，應依法論科。
三、核被告庚○○所為，係犯刑法第345 條之常業重利罪及同法
    第349 條第1 項之收受贓物罪；其所犯上開2 罪間，犯意各
    別，行為互殊，應分論併罰。公訴人雖未就上揭事實欄所載
    被告庚○○借款予被害人癸○○、乙○○收取重利等部分（
    即附表一部分），提起公訴，惟該等部分與原起訴論罪
    之常業重利部分，既具有實質上一罪關係，依審判不可分原
    則，乃為起訴效力所及，本院自得併予審究。查被告庚○○
    曾於90年間，因傷害案件，經本院判處有期徒刑2 月確定，
    甫於90年7 月26日執行完畢，有臺灣高等法院被告全國前案
    紀錄表1 份在卷足憑，其於前案有期徒刑執行完畢後5 年內
    ，再犯本案有期徒刑以上之罪，為累犯，應依刑法第47條規
    定加重其刑。爰審酌被告庚○○犯罪之動機、目的、手段、
    所生危害及犯後於本院審理時坦承犯行態度尚非惡劣等一切
    情狀，分別量處如主文所示之刑，並定其應執行之刑，暨諭
    知易科罰金之折算標準，以資懲儆。
四、本案卷證雖顯示被告庚○○除貸款予上述被害人外，另有貸
    款予同案被告戊○○及其餘若干借款人（參見臺灣板橋地方
    法院檢察署94年度偵字第6942號偵查卷第24至27頁，併包含
    附表一所示被害人己○○於於93年12月12日及94年1 月16
    日向被告被告庚○○借款部分），惟其中關於同案被告戊○○部分，被告庚○○供陳其係於92年間（即前案涉重利犯行
    查獲前）借款予同案被告戊○○者等語（參見同上偵查卷第
    225 頁），而本件並無其他積極事證足資證明被告庚○○於
    其上開前案判決後，尚有借款予同案被告戊○○暨取得何等
    與原本顯不相當之情事，公訴人亦未就此部分提起公訴，是
    本院自無併予審究之餘地，又關於本案卷證顯示之其餘借款
    人部分（包含附表一所示被害人己○○於於93年12月12日
    及94年1 月16日向被告庚○○借款部分），經本院核諸卷附
    該等借款人之借款資料，均係於被告庚○○之上開前案實體
    確定刑事判決之判決前所為者（該前案之判決日期為94年2
    月16日，判決確定日為94年3 月14日─有臺灣高等法院被告
    前案紀錄表1 份在卷足憑），應為該前案之既判力效力所及
    ，且公訴人自始即未就此部分提起公訴，是本院亦無從併予
    審究，併此敘明。
五、如附表一及附表二所示之證件、本票、讓渡書、金飾等物品
    ，雖係被告被告庚○○因犯上揭常業重利及收受贓物罪所取
    得之物，惟該等物品並非屬被告所有（其中本票、證件、讓
    渡書等，均僅係供擔保之用，被害人等並無終局移轉所有權
    予被告之意），且均已分別發還各被害人，本院爰不予宣告
    沒收，附此敘明。
據上論斷，應依刑事訴訟法第299 條第1 項前段、第273 條之1
第1 項，刑法第345 條、第349 條第1 項、第47條、第51條第2
款、第41第1 項前段、第2 項、罰金罰鍰提高標準條例第1 條前
段、第2 條，判決如主文。
本案經檢察官陳銘祥到庭執行職務。
中    華    民    國    95    年    1     月    17    日
                  刑事第六庭  審判長法  官  王屏夏
                                    法  官  彭全曄
                                    法  官  王偉光
以上正本證明與原本無異。
如不服本判決，應於判決送達後10日內向本院提出上訴狀。
                                    書記官  楊璧華
中    華    民    國    95    年    1     月    17    日
附錄本案論罪科刑法條全文：
刑法第344 條：
乘他人急迫、輕率或無經驗貸以金錢或其他物品，而取得與原本
顯不相當之重利者，處一年以下有期徒刑、拘役或科或併科一千
元以下罰金。
刑法第345 條：
以犯前條之罪為常業者，處五年以下有期徒刑，得併科三千元以
下罰金。
附表一：
94年4 月7 日，在臺北、桃園地區某地點，被告庚○○借款3
  萬元予被害人丙○○，借款期限10日，每萬元1 日之利息為15
  0 元，且須預扣利息計4,500 元，被害人丙○○實際僅取得25
  ,500 元 ，並以王苡蓁名義簽發如附表二所示之面額6 萬元
  本票1 紙、金額欄空白本票1 紙、讓渡證書1 份，連同其自身
  汽車駕駛執照1 枚、王苡蓁之國民身分證1 枚、行照影本1 枚
  ，交付予被告庚○○收存保管，嗣被告庚○○陸續與被害人丙○○相約在臺北、桃園地區不特定地點收取利息或接續借款，
  而取得與原本顯不相當之利息（相當於週年利率644.1 ﹪）。
94年4 月8 日，在臺北、桃園地區某地點，被告庚○○借款3
  萬元予被害人丙○○，借款期限10日，每萬元1 日之利息為15
  0 元，且須預扣利息計4,500 元，被害人丙○○實際僅取得25
  ,500 元 ，並以自身名義簽發如附表二所示之面額6 萬元本
  票1 紙、金額欄空白本票1 紙，交付予被告庚○○收存保管，
  嗣被告庚○○陸續與被害人丙○○相約在臺北、桃園地區不特
  定地點收取利息或接續借款，而取得與原本顯不相當之利息（
  相當於週年利率644.1 ﹪）。
94年3 月5 日，在桃園縣龜山鄉○○路173 號前，被告庚○○
  借款1 萬元予被害人甲○○○，借款期限10日，每萬元1 日之
  利息為150 元，且須預扣利息計1,500 元，被害人甲○○○實
  際僅取得8,500 元，並以自身名義簽發如附表二所示之面額
  2 萬元本票1 紙，連同其汽車駕駛執照1 枚，交付予被告庚○○收存保管，嗣被告庚○○陸續與被害人甲○○○相約在上述
  地點收取利息或接續借款，而取得與原本顯不相當之利息（相
  當於週年利率644.1 ﹪）。
94年3 月14日，在桃園縣龜山鄉○○路173 號前，被告庚○○
  借款4 萬元予被害人甲○○○，借款期限10日，每萬元1 日之
  利息為150 元，且須預扣利息計6,000 元，被害人甲○○○實
  際僅取得34,0 00 元，並以自身名義簽發如附表二所示之面
  額4 萬元本票1 紙及金額欄空白本票1 紙，交付予被告庚○○
  收存保管，嗣被告庚○○陸續與被害人甲○○○相約在上述地
  點收取利息或接續借款，而取得與原本顯不相當之利息（相當
  於週年利率644.1 ﹪）。
94年4 月17日，在桃園縣龜山鄉○○路173 號前，被告庚○○
  借款1 萬元予被害人甲○○○，借款期限10日，每萬元1 日之
  利息為150 元，且須預扣利息計1,500 元，被害人甲○○○實
  際僅取得8,50 0元，並以自身名義簽發如附表二所示之面額
  2 萬元本票1 紙，交付予被告庚○○收存保管，嗣被告庚○○
  陸續與被害人甲○○○相約在上述地點收取利息或接續借款，
  而取得與原本顯不相當之利息（相當於週年利率644.1 ﹪）。
94年4 月19日，在臺北、桃園地區某地點，被告庚○○借款6
  萬元予被害人丁○○，借款期限10日，每萬元1 日之利息為15
  0 元，且須預扣利息計9,000 元，被害人丁○○實際僅取得51
  ,000 元 ，並以自身名義簽發如附表二所示之面額6 萬元本
  票1 紙及金額欄空白本票1 紙，連同其國民身分證1 枚，交付
  予被告庚○○收存保管，嗣被告庚○○陸續與被害人丁○○相
  約在臺北、桃園地區不特定地點收取利息或接續借款，而取得
  與原本顯不相當之利息（相當於週年利率644.1 ﹪）。
94年3 月15日，在臺北、桃園地區某地點，被告庚○○借款5
  萬元予被害人傅治緯，借款期限10日，每萬元1 日之利息為15
  0 元，且須預扣利息計7,500 元，被害人傅治緯實際僅取得42
  ,500 元 ，並以自身名義簽發如附表二所示之面額8 萬元本
  票1 紙及金額欄空白本票1 紙，連同其國民身分證1 枚，交付
  予被告庚○○收存保管，嗣被告庚○○陸續與被害人傅治緯相
  約在臺北、桃園地區不特定地點收取利息或接續借款，而取得
  與原本顯不相當之利息（相當於週年利率644.1 ﹪）。
94年3 月27日，在臺北、桃園地區某地點，被告庚○○借款4
  萬元予被害人傅治緯，借款期限10日，每萬元1 日之利息為15
  0 元，且須預扣利息計6,000 元，被害人傅治緯實際僅取得34
  ,000 元 ，並以自身名義簽發如附表二所示之面額10萬元本
  票1 紙，交付予被告庚○○收存保管，嗣被告庚○○陸續與被
  害人傅治緯相約在臺北、桃園地區不特定地點收取利息或接續
  借款，而取得與原本顯不相當之利息（相當於週年利率644.1
  ﹪）。
94年4 月21日，在臺北、桃園地區某地點，被告庚○○借款4
  萬元予被害人己○○，借款期限10日，每萬元1 日之利息為15
  0 元，且須預扣利息計6,000 元，被害人己○○實際僅取得34
  ,000 元 ，並以自身名義簽發如附表二所示之面額4 萬元本
  票1 紙及金額欄空白本票1 紙，交付予被告庚○○收存保管，
  嗣被告庚○○陸續與被害人己○○相約在臺北、桃園地區不特
  定地點收取利息或接續借款，而取得與原本顯不相當之利息（
  相當於週年利率644. 1﹪）─附表二所示之被害人己○○國
  民身分證及其餘本票，均係被害人己○○先前於93年12月12日
  及94年1 月16日，向被告被告庚○○借款時，所簽發交付予被
  告被告庚○○者，惟此部分犯行為被告所涉前案之實體確定判
  決既判力效力所及（重利罪─臺灣新竹地方法院93年度竹簡字
  第584 號刑事簡易判決─94年2 月16日判決，94年3 月14日判
  決確定），公訴人亦未就此部分提起公訴。
94年3 月25日，在臺北、新竹地區某地點，被告庚○○借款2
  萬元予被害人癸○○，借款期限1 月，每萬元之1 個月利息為
  1,000 元，且須預扣利息計2,000 元，被害人癸○○實際僅取
  得18,000元，並以自身名義簽發如附表二所示之面額2 萬元
  本票1 紙，連同其國民身分證1 枚，交付予被告庚○○收存保
  管，嗣被告庚○○陸續與被害人癸○○相約在臺北、新竹地區
  不特定地點收取利息或接續借款，而取得與原本顯不相當之利
  息（相當於週年利率133.3 ﹪）。
94年4 月15日，在臺北、桃園地區某地點，被告庚○○借款3
  萬元予被害人乙○○，借款期限10日，每萬元1 日之利息為15
  0 元，且須預扣利息計4,500 元，被害人乙○○實際僅取得25
  ,500 元 ，並由其胞妹吳秀玲簽發如附表二所示之面額6 萬
  元本票1 紙及金額欄空白本票1 紙，連同乙○○自身國民身分
  證1 枚，交付予被告庚○○收存保管，嗣被告庚○○陸續與被
  害人乙○○相約在臺北、桃園地區不特定地點收取利息或接續
  借款，而取得與原本顯不相當之利息（相當於週年利率644.1
  ﹪）。
──────附表一以下空白───────────────
附表二 ：
被害人丙○○之汽車駕駛執照影本1 枚、被害人丙○○簽發之
  本票2 紙（面額6 萬元本票1 紙、發票金額欄空白之本票1 紙
  ），王苡蓁之國民身分證1 枚、汽車行車執照影本1 枚、被害
  人丙○○代王苡蓁簽發之本票2 紙（面額6 萬元本票1 紙、發
  票金額欄空白之本票1 紙）、讓渡證書1 份─均已發還被害人
  丙○○。
被害人甲○○○之汽車駕駛執照1 枚、被害人甲○○○簽發之
  本票4 紙（面額2 萬元【發票日94年3 月5 日】、4 萬元、2
  萬元【發票日94年4 月17日】之本票各1 紙，發票金額欄空白
  之本票1 紙）─均已發還被害人甲○○○。
被害人丁○○之國民身分證1 枚、被害人丁○○簽發之本票2
  紙（面額6 萬元本票1 紙、發票金額欄空白之本票1 紙）─均
  已發還被害人丁○○。
被害人傅治緯之國民身分證1 枚、被害人傅治緯簽發之本票3
  紙（面額8 萬元、10萬元之本票各1 紙，發票金額欄空白之本
  票1 紙）─均已發還被害人傅治緯。
被害人己○○之國民身分證1 枚、被害人己○○簽發之本票5
  紙（面額6 萬元、6 萬元、4 萬元之本票各1 紙，發票金額欄
  空白之本票2 紙【票號：0000000 、316124】）─均已發還被
  害人己○○。
被害人癸○○之國民身分證1 枚、被害人癸○○簽發之本票2
  紙（面額2 萬元之本票1 紙、發票金額欄空白之本票1 紙）─
  均已發還被害人癸○○。
被害人乙○○之國民身分證1 枚、被害人乙○○之胞妹吳秀玲
  所簽發之本票2 紙（面額6 萬元之本票1 紙、發票金額欄空白
  之本票1 紙）─均已發還被害人乙○○。
如事實欄所載之被害人壬○○遭同案被告戊○○強盜之金手鍊
  25條、金墜子34塊、Ｋ金項鍊10條、Ｋ金手鍊2 條等金飾─均
  已發還被害人壬○○。
──────附表二以下空白───────────────


司法院資訊處製作；財團法人民間司法改革基金會備份。
